臺灣臺中地方法院民事判決　九十四年度婚字第二一八號
　　原　　　告　乙○○
　　被　　　告　甲○○○即H.
右當事人間請求履行同居事件，本院於民國九十四年二月二十二日言詞辯論終結，判
決如左：
    主　　文
被告應與原告同居。
訴訟費用由被告負擔。
    事實及理由
一、原告主張：緣被告為越南國人士，兩造於民國八十八年七月十九日結婚，詎料被
    告自九十三年五月三日離家迄今，音訊全無，經原告多次尋找，皆不獲蹤跡，嗣
    經被告對原告聲請民事保護令，雖因無理由遭  鈞院駁回，然被告仍未肯返家，
    是被告顯然違背同居義務。婚後因被告曾未經允許取走美金一萬元，而毆打被告
    一次，會辱罵三字經係因被告非法雇用轉介外勞予他人，難認有不能同居之正當
    理由等語。並聲明：被告應與原告同居。
二、被告則以：兩造婚姻關係存續中，被告於九十三年五月三日離家，係因婚後被告
    遭原告辱罵三字經，並曾毆打四次，致被告不敢回家，被告不返家同居，有正當
    理由等語，資為抗辯。並聲明：原告之訴駁回。
三、得心證之理由：本件應予審酌者，被告有無不履行同居義務之正當理由？
（一）原告主張兩造夫妻關係現仍存續中，被告於九十三年五月三日離家出走，迄今
      不履行同居義務等事實，業據原告提出戶籍謄本正本乙份為證。被告到庭後，
      不為爭執，惟辯稱：因原告曾經毆打被告四次，致被告不敢回家，其不返家同
      居，有正當理由等語。原告則承認伊確有辱罵被告，然因被告非法雇用外勞，
      並將非法外勞介紹於他人，令伊非常生氣，所以罵被告，但伊也決心改掉罵三
      字經之習慣，雖有時不經意而說三字經，然伊都會打自己嘴巴以示懲戒。至於
      毆打方面，僅承認曾毆打被告一次，其原因係因被告將原告所賺取之美金一萬
      元分三次拿走，伊才忿而毆打她，否認其餘三次毆打之事實等語。且證人即兩
      造之子女賴芳怡到庭證述，僅曾見過原告打被告之臉部一次等語（詳見本院九
      十三年度家護字第一二八一號通常保護令九十四年一月六日筆錄參照）。再者
      ，被告亦言明對其所述另外三次毆打行為無法舉證等語, 亦據本院依職權調閱
      本院九十三年度家護字第一二八一號通常保護令卷宗核閱屬實。是被告既未舉
      證另有三次毆打行為，而惟一一次毆打行為，顯係兩造因夫妻間偶然因財務及
      感情問題而發生口角所致，為偶發之事實，衡情尚難認被告有繼續遭受原告不
      法侵害之危險。至被告主張原告以不堪入耳之穢言辱罵聲人乙節，亦為夫妻爭
      吵時氣憤所言，且其發生之因，亦非無任何原由，實難遽以認定原告對被告有
      實施不法侵害。而夫妻本係來自不同家庭背景之人，生活難免發生齟齬，兩造
      宜以寬厚胸懷接受彼此，是依被告上開主張，本院尚不得遽以認定為不履行同
      居之正當理由。綜上所述，原告之主張，自堪信為真實。
（二）按婚姻之效力依夫之本國法，涉外民事法律適用法第十二條前段定有明文。經
      查，本件被告係越南國籍人民，原告係我國人民，是兩造婚姻效力（履行同居
      ）之準據法自應適用中華民國法律。次按夫妻互負同居之義務，民法第一千零
      零一條有明文規定。被告自九十三年五月三日離家後，不履行同居義務，雖被
      告前曾受有原告毆打，然因係偶發事件，尚不得認定為不履行同居之正當理由
      ，已如前述，是被告既無不能履行同居義務之正當理由，原告依上開規定訴請
      被告履行同居，依法應予准許。
四、訴訟費用負擔的依據：民事訴訟法第七十八條。
中　　　華　　　民　　　國　　九十四　　年　　　三　　　月　　　四　　　日
                                      臺灣臺中地方法院家事法庭
~B法　　　官　陳學德
右為正本係照原本作成
如對本判決上訴應於判決送達後廿日向本院提出上訴狀
中　　　華　　　民　　　國　　九十四　　年　　　三　　　月　　　四　　　日
~B法院書記官
